臺灣板橋地方法院民事判決　　　　　　　 93年度訴字第939號
原　　　告　甲○○
被　　　告　乙○○
上列當事人間請求侵權行為損害賠償事件，經刑事庭移送前來（
91年度附民字第371 號），於中華民國94年1 月25日言詞辯論終
結，判決如左：
    主    文
被告應連帶給付原告新臺幣捌拾伍萬元，及自民國93年7 月25日
起至清償日，按年息百分之五計算之利息。
訴訟費用被告負擔。
本判決第一項於原告以新台幣貳拾捌萬元供擔保後，得假執行。
   事實及理由
壹、程序上之理由
    本件被告經合法通知，未於言詞辯論期日到場，核無民事訴
    訟法第386 條所列各款情形，爰依原告之聲請，由其一造辯
    論而為判決。
貳、實體上之理由
一、原告起訴主張
 （1）原告參加由被告於民國（下同）84年1 月25日起，邀集鄰
      年6 月1 日止，每月1 日開標1 次（以下簡稱乙會），會
      期自87年4 月10日起至92年5 月10日止，每月10日開標1
      次（以下簡稱丙會），擔任會首，該2 會會金每期每人皆
      為新臺幣（下同）10000 元，均採外標制（即標息另加）
      ，開標地點均約定在臺北縣永和市○○路292 巷46弄9 號
      3 樓鄔苓香住處。詎乙○○自86年11月間起即因遭人倒會
      而周轉不靈，竟意圖為自己不法之所有，基於行使偽造私
      文書及詐欺取財之概括犯意，利用會員彼此不認識，且未
      到場投標之機會，分別自86年11月1 日起至90年2 月10日
      止（如附表所示），在上址，連續多次於各該合會開標之
      當日，利用不知情之鄔苓香偽簽於附表各該活會會員之姓
      名署押（姓或姓名），偽造依習慣表示投標會款、上載如
      附表甲、乙所示標息金額之標單，持向參與活會原告之行
      使，而冒標會款，使不知情之原告，先後陷於錯誤，陸續
      交付會款予乙○○收受及其他合會活會會員會款給付之正
      確性，以上犯罪事實，業經板橋地檢署90年度偵字第
      16069 號起訴，並經判決被告有期徒刑2 年6 月有罪確定
      在案，有本院91年度訴字第926 號、臺灣高等法院93年度
      上訴字第1554號刑事判決可按，足見被告涉詐欺罪之犯行
      ，實甚明確。
 （2）復按「因故意或過失，不法侵害他人之權利者，負損害賠
      償責任。」民法第184 條第1 項前段定有明文。被告所犯
      詐欺犯行，已如前述，爰依據侵權行為之法律關係，請求
      被告連帶給付如訴之聲明。
 （3）聲明：被告應連帶給付原告850,000 元，並自起訴狀繕本
      供擔保請准宣告假執行。
三、被告方面：
    被告未於言詞辯論期日到場，亦未提出書狀作何聲明或陳述
    。
四、得心證之理由：
 （1）被告有無侵權行為之事實？
 1、被告冒標之事實，業據原告、證人謝志忠、鄔仙娥、吳冬香
    、應領姣盧張娥、共同被告鄔苓香、謝廖蘇芬、謝志義、陳
    三玉、孫老七、陳應夏娣、詹菊英、被告之弟弟應妙富、應
    詹彩鳳於刑事庭審理時證述甚詳。被告乙○○倒會後於90年
    4 月10日召集活會會員於乙○○住處討論償還事宜，並交付
    會單，承認有冒標等情，業據證人盧張娥、甲○○、陳三玉
    、孫老七、王子富、詹彩鳳等人分別於刑事庭審理中證述屬
    實。證人應妙富為被告乙○○之弟，衡情，實無誣陷被告之
    理？被告若無冒名標會，甲、乙合會僅剩下三期活會，為何
    分別仍有七會、十六會活會會員之理？況被告乙○○亦提不
    出活會會單標取會款，再借貸之證據以實其說，顯見被告確
    有冒標無訛。
 2、依甲、乙、丙、丁合會會單（見90年度偵字第17069 號偵查
    卷第10頁、第11頁、第13頁、90年度他字第2310號偵查卷第
    98頁），發現合會甲會單上會員編號21「吳冬香」欄內註記
    得標日期八十七年四月十五日、標金8,000 元；會員編號68
    「陳三玉」欄內註記得標日期88年4 月15日、標金6,800 元
    。合會乙會單上會員編號30「吳阿麗」欄內註記得標日期86
    年11月、標金8,000 元；會員編號34「詹興偉」欄內註記得
    標日期87年1 月、標金8,500 元；會員編號26「廖素芬」欄
    內註記得標日期87年8 月、標金5,700 元；會員編號49 「
    詹菊英」欄內註記得標日期87年9 月、標金6,800 元；會員
    編號43「蘇彩花」欄內註記得標日期87年10月、標金6,000
    元；會員編號42「謝志義」欄內註記得標日期88年1 月、標
    金5,700 元；會員編號44「蘇彩菁」欄內註記得標日期88年
    2 月、標金7,600 元；會員編號29「吳冬香」欄內註記得標
    日期88年3 月、標金6,000 元；會員編號33「應美琪」欄內
    註記得標日期88年7 月、標金6,000 元；會員編號35 「 陳
    亞萍」欄內註記得標日期88年9 月、標金6,100 元；會員編
    號36「陳亞萍」欄內註記得標日期88年10月、標金6,000 元
    ；會員編號24「盧靜萍」欄內註記得標日期89年7 月、標金
    4,500 元；會員編號32「甲○○（即原告）」欄內註記得標
    日期89年8 月、標金4,700 。合會丙會單上會員編號25「沈
    正章」欄內註記得標日期87年8 月、標金5,600 元；會員編
    號34「蘇愛」欄內註記得標日期87年10月、標金7,200 元；
    會員編號24「沈正章」欄內註記得標日期88年7 月、標金
    8,100 元；會員編號2 「吳冬香」欄內註記得標日期88年12
    月、標金5,300 元；會員編號28「盧斌強」欄內註記得標日
    期89年3 月、標金3,600 元；會員編號34「鄔仙鳳」欄內註
    記得標日期89年8 月、標金4,500 元；會員編號36 「 鄔苓
    香」欄內註記得標日期89年10月、標金5,600 元；會員編號
    29「張娥」欄內註記得標日期90年2 月、標金7,600 元。合
    會丁會單上會員編號42「黃道明」欄內註記得標日期89年9
    月、標金7,100 元；會員編號45「鄭秀琴」欄內註記得標日
    期89年5 月、標金6,300 元；會員編號46「應妙富」欄內註
    記得標日期90年1 月、標金11,200元。冒標情形確如附表甲
    至丁所載。合會「鄔仙鳳」、「鄔苓香」於89年8 月、10月
    遭冒標部分，既然是鄔苓香幫忙記載開標情形，不可能不知
    本身或其姊遭冒標，顯然是被告乙○○先以不詳之活會會員
    名義得標，再以「鄔仙鳳」、「鄔苓香」得標之名義向各活
    會會員收會款。
 3、被告乙○○於本院審理中自承並無工作，以先生之退伍金維
    持生計等語（見本院刑事庭91年7 月1 日筆錄），其於86年
    11月即因周轉不靈開始冒標，竟仍繼續召集合會，迨標取會
    款即宣布倒會，被告乙○○顯有為自己不法所有之意圖。
 4、縱前述，被告行使偽造私文書、詐欺取財及使公務員登載不
    實之事實甚明，並經台灣高等法院判決有期徒刑2 年6 月有
    罪確定，已如前述。復按因故意或過失，不法侵害他人之權
    利者，負損害賠償責任，民法第184 條第1 項前段定有明文
    。綜上所述，被告依據前開規定，自應負損害賠償責任。
 （2）損害賠償金額之計算：
      原告主張本件受詐欺之會款金額為850,000 元，被告經合
      法通知，並未到庭爭執，堪信原告前開主張為真實，從而
      ，原告依據侵權行為之法律關係，請求被告應連帶給付
      850,000 元及自起訴狀繕本送達翌日即93年7 月25日起至
      清償日止，按年息百分之五計算之利息，為有理由，應予
      准許。
五、因本案事證已臻明確，兩造其餘主張爭點、陳述及所提之證
    據，均毋庸再予審酌，附此敘明。
六、結論：原告之訴為有理由，依民事訴訟法第385 條第1 項前
    段、第78條、第390 條第2 項，判決如主文。
中　　華　　民　　國　　94　　年　　1 　　月　　31　　日
                  台灣板橋地方法院民事第三庭
                        法  官  徐玉玲
上開正本係照原本作成
如對本判決上訴，須於判決送達後廿日內向本院提出上訴狀
中　　華　　民　　國　　94　　年　　1 　　月　　31　　日
                        書記官  朱家惠
